臺灣臺南地方法院民事裁定
111年度事聲字第14號
異  議  人  兆豐國際商業銀行股份有限公司

法定代理人  張兆順  
代  理  人  許美智  
相  對  人  郭秋景  

上列異議人因消費者債務清理條例更生事件，異議人對於本院司
法事務官於民國111年2月11日所為110年度司執消債更字第146號
認可更生方案裁定聲明異議，本院裁定如下： 
    主  文
異議駁回。
    理  由
一、按關於更生或清算之程序，除本條例別有規定外，準用民事
　　訴訟法之規定，消費者債務清理條例（下稱消債條例）第15
    條定有明文。又當事人對於司法事務官處理事件所為之終局
    處分，得於處分送達後10日之不變期間內，以書狀向司法事
    務官提出異議。司法事務官認前項異議有理由時，應另為適
    當之處分；認異議為無理由者，應送請法院裁定之。法院認
    第1項之異議為有理由者，應為適當之裁定；認異議為無理
    由者，應以裁定駁回之，民事訴訟法第240條之4第1項本文
    、第2至3項亦定有明文。經查，本院司法事務官於民國111
    年2月11日所為110年度司執消債更字第146號認可更生方案
    之裁定（下稱原裁定），於111年2月16日送達異議人（司執
    消債更卷第266頁），異議人並於同年2月25日具狀聲明異議
    ，司法事務官認其異議無理由而送請本院裁定，經核與上開
    規定相合，先予敘明。　
二、異議意旨略以：
　㈠債務人所有門牌號碼高雄市○○區○○路○段000號未保存登記建
    物(下稱系爭建物)(應有部分為4分之1、債務人應有部分面
    積換算為24.6平方公尺)，為2層樓之建物，總面積158.72平
    方公尺，曾於109年間遭第三人中國信託商業銀行股份有限
    公司(下稱中國信託銀行)聲請拍賣共有人郭金良於系爭建物
    應有部分4分之3，執行法院核定第一次拍賣最低價額即為新
    臺幣(下同)600,000元，且鄰近之透天房地成交價為250萬元
    ，系爭建物還原價值後應有80萬元以上，依債務人持有4分
    之1計算，其變價價值應有20萬元以上。又債務人名下並無
    任何保單，顯然違反社會常情。另債務人與其配偶共育有4
    名子女，其雖陳報須扶養2名未成年子女，惟其另兩名子女
    已成年，其2名未成年子女應由其配偶及另二名成年子女與
    債務人共同扶養，債務人應增加每期還款金額，以維債權之
    公允，債務人於更生方案清償比例明顯偏低，還款誠意不足
    ，爰聲明異議，請求廢棄原裁定等語。
三、經查：
　㈠債務人前以其有不能清償債務之情事，向本院聲請更生，經
    本院以110年度消債更字第92號裁定自110年6月21日下午5時
    起開始更生程序，並由本院司法事務官進行更生程序。嗣本
    院司法事務官依消債條例第64條第1項規定，審酌債務人所
    提出以每1個月為1期，還款期限為6年，共72期，第1至48期
    每期清償金額4,000元、第49至72期每期清償金額6,000元，
    總清償金額336,000元，清償比例3.1％之更生方案（下稱系
    爭更生方案），雖未經全體債權人書面可決，惟債務人名下
    除有系爭建物應有部分4分之1外別無其他財產，經本院司法
    事務官認債務人已屬盡力清償，且並無消債條例第63條、第
    64條第2項所定不應認可之消極事由存在，故以原裁定認可
    系爭更生方案，業經本院依職權調閱上開卷宗核閱無訛。
　㈡按債務人有薪資、執行業務所得或其他固定收入，依其收入
    及財產狀況，可認更生方案之條件已盡力清償者，法院應以
    裁定認可更生方案。消債條例第64條第1項前段定有明文。
    又更生方案之條件是否公允，應審酌債權人與債務人之利益
    衡平、債務人之償債能力與清償誠意以及社會公益等因素為
    綜合判斷，非以還款成數為絕對標準。且消債條例之制定，
    乃為使負債務之消費者得依本條例所定程序清理其債務，以
    調整其與債權人及其他利害關係人之權利義務關係，保障債
    權人之公平受償，謀求消費者經濟生活之更生，進而健全社
    會經濟之發展，此觀諸消債條例第1條規定即明。
　㈢異議人主張債務人名下系爭建物變價價值應有20萬元以上云
    云，惟查，系爭建物稅籍編號為00000000000，自73年7月起
    課房屋稅，納稅義務人為郭秋風、郭秋顯、甲○○、郭金良(
    各4分之1)，為三層樓建物(三層為屋頂突出物)，面積共97.
    11平方公尺。中國信託銀行聲請拍賣共有人郭金良所有系爭
    建物應有部分4分之1，於臺灣橋頭地方法院109年度司執字
    第29265號清償債務強制執行事件中，經三次拍賣無人應買
    ，中國信託銀行再聲請特別拍賣(最低拍賣價格128,000元)
    仍無人應買，依法視為撤回不動產執行論等情，業據本院調
    取前開執行卷查明無訛，異議人主張債務人所有系爭建物應
    有部分4分之1應有20萬元以上價值云云，尚屬乏據，債務人
    名下系爭建物應有部分4分之1顯然變價不易，原裁定以課稅
    現值為標準，核定債務人具清算價值之不動產價值為30,100
    元，應為適當。又債務人名下並無任何其擔任要保人之保單
    乙情，業據債務人提出中華民國人壽保險商業同業公會保險
    業通報作業資訊系統資料查詢結果回覆書(見消債更卷第91
    至93頁)為佐，並經本院調取其配偶盧怡君聲請更生之全部
    卷宗查明無訛。異議人又主張債務人之二名未成年子女應由
    債務人另二名成年子女及配偶與債務人共同扶養，惟查，直
    系血親、兄弟姊妹相互間，雖互負扶養之義務，惟負扶養義
    務者有數人時，直系血親尊親屬之順序先於兄弟姊妹，民法
    第1114條、第1115條明定之。異議人主張債務人另二名成年
    子女應與其父母共負扶養二名未成年子女之義務，與上開規
    定不符，顯不可採。又債務人於更生方案履行期間，僅以2,
    000元列計其二名未成年子女之扶養費(第1至48期)，並未逾
    越臺南市每人每月最低生活費1.2倍之基準(13,304元×1.2×2
    人÷2人(與配偶共同負擔扶養義務)=15,965元)，符合消債條
    例第64條之2規定，更於子女成年後(第49至72期)，扣除扶
    養費支出，倘再要求債務人降低每月扶養費，以利提高清償
    金額，實有違人性尊嚴，且未必有利於債權人之受償權益，
    異議人之主張尚嫌過苛。故異議人主張債務人所提之更生方
    案條件非屬公允云云，並不可採。
　㈣是原裁定以相對人每月可處分所得15,000元，加計具清算價
    值不動產30,100元，分72期為418元（計算式：30,100÷72＝4
    18.05，元以下四捨五入）。扣除每月個人必要支出費用9,0
    00元、扶養費2,000元，每月可支配餘額為4,418元（計算式
    ：15,000＋418－9,000－2,000＝4,418，4,418×0.9＝3977）。而
    相對人提出之更生方案第1至48期既以每月4,000元、第48期
    至72期以每月6,000元用以清償債務，已遠大其於更生方案
    履行期間可處分所得總額，扣除自己及依法應受其扶養者所
    必要生活費用後之餘額，逾10分之9已用於清償之標準，顯
    然已盡力清償，而無不符合消債條例第64條之1 或辦理消費
    者債務清理事件應行注意事項第27條第1項第1 款規定之情
    事，堪認其已有積極清理債務之意，尚無異議人所稱更生方
    案有未盡力清償之情形。而相對人又查無消債條例第63條、
    第64條第2項規定其他不應認可之消極事由存在，是本件並
    無不得逕為更生方案裁定認可之情事，原裁定爰依消債條例
    第64條第1項前段規定，裁定認可相對人所提之更生方案，
    並無違誤。
四、綜上所述，本件債務人所提之更生方案條件屬公允、適當、
    可行，並查無消債條例第63條第1項、第64條第2項所定不應
    認可之情形，原裁定逕依同條例第64條第1項裁定認可債務
    人所提之更生方案，並就債務人之生活為限制，於法並無不
    合，異議意旨請求廢棄原裁定，為無理由，應予駁回。
五、據上論結，本件異議為無理由，依消費者債務清理條例第15
    條、民事訴訟法第240條之4第3項後段，裁定如主文。
中　　華　　民　　國　　111 　年　　4 　　月　　18　　日
                    民事第四庭    法  官　李姝蒓
以上正本證明與原本無異。
如不服本裁定應於送達後10日內向本院提出抗告狀，並應繳納抗
告費新台幣1,000元整。
中　　華　　民　　國　　111 　年　　4 　　月　　18　　日
                                  書記官　張鈞雅